臺灣桃園地方法院民事判決　　　　　　　98年度訴字第1902號
原　　　告　庚○○
　　　　　　乙○○
上列二人共同
訴訟代理人　劉楷律師
複 代 理人　李德正律師
原　　　告　丁○○
　　　　　　戊○○
　　　　　　丙○○
上列五人共同
訴訟代理人　韓邦財律師
　　　　　　魏釷沛律師
被　　　告　壬○○
訴訟代理人　林添進律師
被　　　告　辛○○
　　　　　　　　　　　　2號
　　　　　　己○○
　　　　　　癸○○
　　　　　　卯○○
　　　　　　　　　　　　4號4.
　　　　　　子○○
　　　　　　　　　　　　4號4.
　　　　　　甲○○
　　　　　　丑○○
　　　　　　寅○○
上列九人共同
訴訟代理人　張仁龍律師
上列當事人間請求返還土地事件，本院於民國99年12月27日言詞
辯論終結，判決如下：
    主  文
被告壬○○應將如附表編號8、14、19所示土地，各按所有權應
有部分二分之一、八分之一、八分之一、八分之一、八分之一，
分別回復登記予原告庚○○、乙○○、丁○○、戊○○、丙○○
。
被告辛○○應將如附表編號9 、15、20所示土地，各按所有權應
有部分二分之一、八分之一、八分之一、八分之一、八分之一，
分別回復登記予原告庚○○、乙○○、丁○○、戊○○、丙○○
。
被告己○○應將如附表編號1 、2 、5 、6 、11、12、17所示土
地，各按所有權應有部分二分之一、八分之一、八分之一、八分
之一、八分之一 ，分別回復登記予原告庚○○、乙○○、丁○○、戊○○、丙○○。
被告癸○○應將如附表編號10、16、21所示土地，各按所有權應
有部分二分之一、八分之一、八分之一、八分之一、八分之一，
分別回復登記予原告庚○○、乙○○、丁○○、戊○○、丙○○
。
被告卯○○、子○○、甲○○、丑○○、寅○○應將如附表編號
3 、4 、7 、13、18所示土地，各按所有權應有部分二分之一、
八分之一、八分之一、八分之一、八分之一，分別回復登記予原
告庚○○、乙○○、丁○○、戊○○、丙○○。
訴訟費用由被告壬○○負擔百分之十六，被告辛○○負擔百分之
十六，被告己○○負擔百分之二十六，被告癸○○負擔百分之十
六，被告卯○○、子○○、甲○○、丑○○、寅○○負擔百分之
二十六。
本判決第一項於原告以新台幣壹佰柒拾貳萬元供擔保後，得假執
行。但被告壬○○得以新台幣伍佰壹拾陸萬壹仟玖佰柒拾壹元為
原告供擔保後，免為假執行。
本判決第二項於原告以新台幣壹佰柒拾貳萬參仟元供擔保後，得
假執行。但被告辛○○得以新台幣伍佰壹拾陸萬玖仟貳佰伍拾肆
元為原告供擔保後，免為假執行。
本判決第三項於原告以新台幣貳佰柒拾參萬玖仟元供擔保後，得
假執行。但被告己○○得以新台幣捌佰貳拾壹陸仟玖佰貳拾參元
為原告供擔保後，免為假執行。
本判決第四項於原告以新台幣壹佰柒拾參萬壹仟伍佰元供擔保後
，得假執行。但被告癸○○得以新台幣伍佰壹拾玖萬肆仟伍佰元
為原告供擔保後，免為假執行。
本判決第五項於原告以新台幣貳佰柒拾壹萬貳仟伍佰元供擔保後
，得假執行。但被告卯○○、子○○、甲○○、丑○○、寅○○
得以新台幣伍佰壹拾陸萬壹仟玖佰柒拾壹元為原告供擔保後，免
為假執行。
    事實及理由
一、原告起訴主張：
（一）原告庚○○、訴外人莊基順（歿，為原告乙○○、丁○○
      、戊○○、丙○○之父）與被告己○○、壬○○、辛○○
      、癸○○與訴外人莊順興（歿，為被告卯○○之配偶，且
      為被告子○○、甲○○、丑○○、寅○○4 人之父）等7
      人為親兄弟，莊萬華為其父，莊劉官妹（歿）為其母。緣
      於民國48年間，莊萬華經商失敗，原告庚○○及莊基順為
      減輕家計，於分別完成國小學業後，即離家學藝當修車學
      徒。數年後，原告庚○○與莊基順於59年間，在桃園縣平
      鎮市○○里○○路○段76號成立「午○汽車修理部」（即
      74年成立之「午○汽車修理廠」前身），以月租新台幣（
      下同）100 元之金額承租訴外人戴國康位於桃園縣平鎮市
      ○○路○段76號及90號之房地經營汽車板金業務，並由莊
      基順掛名為獨資商號負責人辦理商業登記。嗣於68年間，
      原告庚○○及莊基順2 人因考量汽車板金業務蒸蒸日上，
      不願再以承租房地之方式經營事業，欲以置產之方式經營
      事業。適有一修車客戶余聲  與其胞妹余美園向未○○股
      份有限公司購得之坐落桃園縣中壢市○○段24-1、25、29
      -1、29-2、29-3、29-4、29-5、55-3、55-4、55-5、55-6
      、55-7、60-1、60-2、60-3、60-4、60-5共17筆地號土地
      （門牌號碼為桃園縣中壢市○○里○○路○ 段793 、795
      、797 、799 、801 、803 號），於尚未辦理土地移轉登
      記前就亟欲轉售脫手。故原告庚○○及莊基順2 人未貸款
      購地，逕以現金及開立支票之方式向余聲  、余美園2 人
      承買上開17筆地號土地並於其地上興建廠房，且於該址成
      立由莊基順掛名獨資經營之「午○汽車修理廠」，除從事
      汽車修理外，亦增加汽車零件及舊車買賣之業務。
（二）莊萬華有感於其於48年間因經商失敗，致其所有不動產遭
      法院查封並拍賣以清償債務之殷鑑，擔心原告庚○○及莊
      基順2 人拓展事業過於冒進，乃強烈要求原告庚○○及莊
      基順2 人應借其兄弟之名購買土地以分散經營風險，原告
      庚○○及莊基順2 人遂遵從父母之意見以其2 人胞弟即被
      告己○○、壬○○、辛○○、癸○○與莊順興等5 人之名
      義，以700 萬元向余聲  與其胞妹余美園承買上開17筆地
      號土地，並依買賣價金之付款情形陸續辦理上開17筆地號
      土地之移轉登記。事實上，原告庚○○及莊基順2 人於68
      年購買上開17筆地號土地當時，被告辛○○、癸○○仍在
      求學，尚未成年，亦尚未工作，被告己○○、壬○○、辛○○、癸○○及莊順興等人並未提供任何金錢購買上開17
      筆地號土地，上開17筆地號土地之買賣價金全係由原告庚○○及莊基順2 人所出資。嗣後10年間，原告庚○○及莊
      基順2 人又以上開相同之方式，陸續購買上開17筆地號附
      近之土地即坐落桃園縣中壢市○○段25-3、27、27-1、27
      -2、29-12 、29 -13、29-18 、29-19 、29-20 、29-21
      、29-23 、55-1 4、55-15 、60-14 、60-15 地號等共15
      筆土地，並將前開共32筆地號之土地分別借名登記於被告
      己○○、壬○○、辛○○、癸○○與莊順興等5 人名下。
      惟上開32筆土地之原始權狀一直為原告所持有，是原告庚○○及莊基順係借被告己○○、壬○○、辛○○、癸○○
      及莊順興等5 人之名義辦理上開32筆土地之登記，原告庚○○及莊基順實為前開32筆土地之真正所有權人。又莊基
      順於90年間死亡，其配偶莊黃新妹於96年3 月23日死亡，
      故訴外人莊基順之借名登記之債權關係由其4 名子女即原
      告乙○○、丁○○、戊○○、丙○○4 人繼承。又莊順興
      於85年11月21日死亡，其債權債務關係由其法定繼承人即
      配偶（被告卯○○）以及其4 名子女（即被告子○○、甲○○、丑○○、寅○○4 人）繼承。故被告卯○○、子○○、甲○○、丑○○、寅○○5 人係因繼承訴外人莊順興
      之借名登記關係而成為系爭土地中部分土地之登記名義人
      。而被告己○○、壬○○、辛○○、癸○○4 人係因借名
      登記關係而為土地登記名義人，已如上述。故原告庚○○
      、乙○○、丁○○、戊○○、丙○○以起訴狀繕本對被告
      壬○○、辛○○、己○○、癸○○、卯○○、子○○、甲○○、丑○○、寅○○等9 人之送達為終止上開32筆土地
      借名關係之意思表示，故被告壬○○等9 人對系爭土地已
      無所有權源。惟因上開32筆土地中已有部分遭被告出售予
      第三人並完成土地移轉登記，故原告僅就仍登記於被告等
      人名下如附表所示之21筆土地終止借名登記法律關係而生
      之回復原狀請求權。原告爰依民法第767 條、第179 條規
      定，請求被告等人應分別將如附表所示之土地返還予原告
      。並聲明：(1) 被告壬○○應將如附表編號8 、14、19所
      示土地，各按所有權應有部分2 分之1 、8 分之1 、8 分
      之1 、8 分之1 、8 分之1 ，分別返還登記予原告庚○○
      、乙○○、丁○○、戊○○、丙○○等5 人。(2) 被告辛○○應將如附表編號9 、15、20所示土地，各按所有權應
      有部分2 分之1 、8 分之1 、8 分之1 、8 分之1 、8 分
      之1 ，分別返還登記予原告庚○○、乙○○、丁○○、戊○○、丙○○等5 人。(3) 被告己○○應將如附表編號1
      、2 、5 、6 、11、12、17所示土地，各按所有權應有部
      分2 分之1 、8 分之1 、8 分之1 、8 分之1、8分之1 ，
      分別返還登記予原告庚○○、乙○○、丁○○、戊○○、
      丙○○等5 人。(4) 被告癸○○應將如附表編號10、16、
      21所示土地，各按所有權應有部分2 分之1、8分之1 、8
      分之1 、8 分之1 、8 分之1 ，分別返還登記予原告庚○○、乙○○、丁○○、戊○○、丙○○等5 人。(5) 被告
      卯○○、子○○、甲○○、丑○○、寅○○應將如附表編
      號3 、4 、7 、13、18所示土地，各按所有權應有部分2
      分之1 、8 分之1 、8 分之1 、8 分之1、8分之1 ，分別
      返還登記予原告庚○○、乙○○、丁○○、戊○○、丙○○等5 人。(6) 願供擔保，請准宣告假執行。
（三）系爭土地確為原告庚○○及莊基順所共同購得，理由如下
      ：
    1.莊萬華並無資力購買系爭土地：
     (1)莊萬華於48年間在基隆開設貨運公司經商失敗，無力償
        還債務，致繼承自祖先之土地，於51年10月1 日，全遭
        債權人宋鄭菩提向臺灣新竹地方法院聲請查封拍賣，並
        於53年3 月14日由宋習盛拍定後取得所有權。換言之，
        當時莊萬華名下已無任何財產。而前開遭拍賣易主之祖
        產，嗣後於60年12月間由原告庚○○及莊基順向訴外人
        宋習盛買回。
     (2)莊萬華於48年間除對訴外人宋鄭菩提負有龐大債務外，
        所開立之支票跳票之金額達72 ,320 元，並積欠民間借
        款8,000 元，此外又積欠訴外人莊松夫約6 、7 千餘元
        ，積欠訴外人莊訓財蓬萊谷7,500 台斤，並於51年9 月
        1 日其土地被查封，再向訴外人鄒莊水妹借貸蓬萊谷15
        ,000台斤。參諸行政院主計處網站48年（西元1959年）
        之國民年所得平均值為4,846 元可知，莊萬華積欠之上
        開債務，非以工作20餘年之收入且不吃不喝之情形下，
        無法償還，顯見其經濟狀況已惡化到極點。且莊萬華因
        多筆簽發之支票存款不足遭法院判刑入獄，出獄後即以
        打零工維生，僅能圖得溫飽，其債務多半無力償還，實
        已無能力籌資再行創業。
    2.原告庚○○及莊基順有資力購買系爭土地：
     (1)原告庚○○、莊基順於民國59年在台北經營事業已小有
        成就後，庚○○與莊基順即返回桃園，並於桃園縣平鎮
        市○○里○○路○段76號成立「午○汽車修理部」（即
        74年成立之「午○汽車修理廠」前身），以月租100 元
        之金額向訴外人戴國康承租桃園縣平鎮市○○里○○路
        ○段76號及90號之房地經營汽車板金業務，並由莊基順
        掛名為獨資商號負責人辦理商業登記。依系爭土地其中
        17 筆 地號土地即桃園縣中壢市○○段24-1、25、29-1
        、29-2、29-3、29-4、29-5、55-3、55-4、55-5、55-6
        、55-7、60-1、60-2、60-3、60-4、60-5共17筆地號土
        地（門牌號碼為桃園縣中壢市○○里○○路○ 段793 、
        795 、79 7、799 、801 、803 號）之買賣私契，其中
        第3 條可知每坪土地之買賣價格為2 萬8 千元，第4 條
        之買賣總價為700 萬元（實際付款之買賣價金為6,987,
        750 元，買賣契約粗估為250 坪，作價700 萬元），係
        由原告庚○○之配偶吳麗玉（原名：吳枝女）以台灣土
        地銀行支票存款帳號「1465」，所簽發支付的買賣價金
        即有6,38 4,000元（即68年7 月3 日支付頭期款支票20
        0 萬元、68年8 月15日支付第二期款支票260 萬元、69
        年3 月24日支付尾款支票100 萬元、70年5 月31日支付
        尾款支票78萬4000元），可證明確為原告庚○○與莊基
        順所購買。
     (2)被告壬○○、辛○○、己○○、癸○○、莊順興（卯○○之配偶、子○○、甲○○、丑○○、寅○○4 人之父
        ）並無資力購買系爭土地：
      59年間原告庚○○與莊基順興辦事業（即午○汽車修理
        部）時，被告己○○18歲、壬○○12歲、辛○○11歲、
        癸○○10歲、莊順興16歲，是依被告己○○、壬○○、
        辛○○、癸○○與莊順興等5 人當時之年紀觀之，根本
        沒有錢亦無能力興辦事業，亦無資金購置土地。且被告
        壬○○、辛○○、己○○、癸○○與莊順興陸續完成學
        業後即在原告庚○○與莊基順之修車廠上班，為原告庚○○與莊基順之員工，而依行政院主計處網站60年（西
        元1971年）至70年（西元1981年）10年間之國民所得平
        均總值為496,44 9元(16,777 ＋19,640＋24,842＋32,2
        14＋33,497＋39 ,355 ＋45,278＋53,696＋63,450＋77
        ,386＋90,314＝496,44 9) 元，換言之，每人10年不吃
        不喝僅憑工作收入尚無法存得50萬元，其等5 人何以能
        短時間湊得高達700 萬元以上之買賣價金購買土地。
（三）被告等人雖抗辯稱可參考鈞院97年度訴字第445 號拆除地
      上物事件民事判決理由就系爭多筆土地為不存在借名登記
      關係之認定，並提出莊萬華經公證之聲明書為證，以確認
      系爭土地為被告等人所有云云。惟被告前開抗辯均無可採
      ，理由如下：
    1.鈞院上開拆除地上物事件經被告全體提起上訴後，由臺灣
      高等法院以98年度重上字第571 號判決駁回上訴，被告全
      體不服再上訴第三審，經由最高法院以99年度台上字第16
      08號民事裁定駁回上訴確定在案。
    2.依上開確定判決可知該案之第二審判決已將借名登記關係
      是否存在列為主要爭點，並認系爭多筆土地確實存在借名
      登記關係。故該第二審判決關於借名登記關係確實存在之
      判斷，自應生爭點效並拘束本件訴訟，以符訴訟經濟。
    3.另前開第二審判決亦已否定莊萬華經公證之聲明書之證明
      力。簡言之，因被告於該案曾於98年4月2日提出莊萬華之
      診斷證明書，證明莊萬華自98年2 月26日起，因罹患老年
      癡呆症並妄想現象不適合出庭作證。且該經公證之聲明書
      內容與莊萬華罹病前之93年2 月20日聲明書內容矛盾。且
      參諸被告等人與莊萬華住在一起等情，實難相信莊萬華經
      公證之聲明書之證明力。該第二審判決理由關於莊萬華經
      公證之聲明書之證明力之判斷，自應生爭點效並拘束本件
      訴訟，以符訴訟經濟。
    4.被告認因上開拆除地上物事件訴訟之第二、三審之上訴人
      固與本件被告9 人相同，但被上訴人（即該案第一審被告
      ）僅有本件原告乙○○，與本件訴訟原告為庚○○、乙○○、丁○○、戊○○、丙○○等5 人，顯不相同，故主張
      無爭點效之適用云云。惟查，本件訴訟屬固有必要共同訴
      訟，有民事訴訟法第56條第1 項之適用，而原告乙○○主
      張爭點效之結果均係有利於共同訴訟人，故依民事訴訟法
      第56條第1 條之規定，原告乙○○主張爭點效之效力自應
      及於全體。
（四）被告壬○○於99年9月6日言詞辯論期日當庭提出原告庚○○於96年11月1 日所簽立之協議書，欲證明原告等人應非
      土地所有人，惟查：
      被告辛○○、癸○○、壬○○、己○○等人曾於96年10月
      13日，夥同訴外人劉東憲、沈鈺翔、鍾正炫、袁芳聖等人
      毆打原告庚○○；嗣於96年11月1 日，被告辛○○、癸○○、壬○○、己○○等人欲逼原告庚○○就範，再夥同不
      明人士以暴力威脅原告庚○○簽立上開協議書，而原告庚○○事後已於97年5 月26日由以遭受脅迫簽立為由，委由
      律師寄發存證信函撤銷意思表示。且上開協議書內容不實
      之處甚多，例如被告辛○○、癸○○、壬○○、己○○於
      96年11月1 日簽立協議書之際並非莊午○公司股東，何以
      得要求莊午○公司修理廠及新車部交由被告辛○○、癸○○、壬○○、己○○經營？此部分疑義亦與莊萬華93年2
      月20日聲明書之內容不合。又該協議書第3 點載明莊萬華
      、莊劉官妹的生活費都由原告庚○○負擔，何以被告辛○○、癸○○、壬○○、己○○卻於臺灣桃園地檢署98年度
      偵字第20813 號竊盜案件中表示98年6 月7 日侵入莊萬華
      房間是要討論莊萬華生活費之負擔問題？足見該協議書之
      內容確屬不實。故該協議書之內容不能佐證被告等人有系
      爭土地之所有權。
（五）被告另抗辯稱：午○汽車修理廠為家族事業云云，惟查：
    1.午○汽車修理廠有限公司（以下簡稱：莊午○公司）係於
      91年6月17日設立登記之公司，當時登記之負責人為莊萬
      華；午○汽車修理廠之前身為午○汽車修理部，係莊基順
      獨資於59年10月3 日設立並辦理商業登記；午○汽車修理
      廠亦為莊基順獨資於74年1 月18日設立並辦理商業登記；
      而申○汽車修理廠股份有限公司（以下簡稱：申○公司）
      成立於75年7 月25日，酉○汽車修理廠股份有限公司（以
      下簡稱：酉○公司）成立於89年3 月6 日。上開各公司、
      商號中，以午○汽車修理廠及午○汽車修理部成立最早，
      且均為莊基順所獨資，如何能以後來才成立之莊午○公司
      、申○公司、酉○公司來佐證午○汽車修理廠為家族事業
      ？另觀被證7 號之6 張取款單，上面並無莊萬華為負責人
      之記載，且莊萬華簽名之時間皆在88年9 月30日原負責人
      莊基順死亡之後，故不能以此來證明午○汽車廠為家族事
      業。另被證6 號記事本上之「完」字寫法均有不同，並非
      由1 人書寫，故否認係莊劉官妹所書寫或保管之文書；且
      觀其內容，應係斯時於領取月薪之前曾向公司為借貸之員
      工業已清償其債務之文字，不能證明莊劉官妹為實際出資
      經營者。
    2.系爭土地之取得時間均在午○汽車修理廠成立前後，其中
      坐落桃園縣中壢市○○段24-1、25、29-1、29-2、29-3、
      29-4、29-5、55-3、55-4、55-5、55-6、55-7、60-1、60
      -2、60-3、60-4、60-5等地號等17筆土地（門牌號碼為桃
      園縣中壢市○○路○段793、795、797、799、801、803號
      ）均係在午○汽車修理廠74年1月18日設立前（69年-70年
      間）所購買，並用來興建新廠房，同地段25-3、27、27-1
      、27-2、29-12、29-13、29-18、29-19、29-20、29-21、
      29 -23、55-14、55-15、60-14、60-15地號等15筆土地則
      係在午○汽車修理廠成立後2年間（75年-76年）所陸續購
      ，用來擴建廠房之用。斯時午○汽車修理廠均屬莊基順所
      獨資，並擔任負責人，實非家族事業，更非莊萬華或莊劉
      官妹所出資創立。
（六）茲就證人巳○○、辰○○於99年11月8日在鈞院之證述，
      表示意見如下：
    1.證人均無法證明發生在彼等任職之前已發生的事實：
      午○汽車修理廠之前身為午○汽車修理部，成立於59年，
      而位於桃園縣平鎮市○○里○○路○段76號之廠房，係向
      訴外人戴國康以月租100 元承租，至68年間，始有多餘之
      資金可購置系爭土地中之17筆地號供建廠之用，並於70年
      間付清尾款。之後又陸陸續續購買了附近相鄰的15筆地號
      土地。證人巳○○自承於72年至81年間才至午○汽車修理
      廠工作，證人辰○○自承於72、73年間至78、79年間才至
      午○汽車修理廠工作，都是在購買系爭土地其中17筆地號
      土地之後，其等2 人根本就未曾見聞當初購買土地的資金
      是怎麼來的，實無法證明該資金之來源及歸屬。
    2.證人巳○○證稱僅曾於77年以後看過莊萬華使用莊吳枝女
      （現名吳麗玉）之支票帳戶開票，且並不知悉莊萬華、莊
      劉官妹是否曾詢問過莊吳枝女（現名吳麗玉）或徵詢莊吳
      枝女（現名吳麗玉）之同意。故其陳述尚無從建立莊萬華
      或莊劉官妹自68年以來均得自行簽發或使用莊吳枝女（現
      名吳麗玉）之臺灣土地銀行支票之經驗法則。
    3.證人巳○○自承午○汽車修理廠所坐落之土地聽婆婆即莊
      劉官妹說是兄弟姊妹一人一塊，但實際上系爭32筆地號土
      地之登記名義人均為被告壬○○、辛○○、己○○、癸○○及莊順興等5 人，並無莊基順與原告庚○○，是巳○○
      所言顯然不實。
    4.午○汽車修理廠為獨資事業，負責人一直都是莊基順，直
      至其於88年死亡為止，惟證人辰○○卻證稱其任職期間（
      72、73年間至78、79年間）之負責人為莊萬華，顯與事實
      不符。另觀諸證人辰○○之其他證述，伊證稱不知何人購
      買午○汽車修理廠的土地，不知道廠房何人興建，也不知
      道何人負責午○汽車修理廠裡面的工作，且不知何人做最
      後決定，又未辦理過午○汽車修理廠之稅務問題，且未保
      管午○汽車修理廠的大小章，登記的負責人是誰也不清楚
      云云，是證人辰○○顯然不知午○汽車修理廠之實際出資
      者及有決策權之人究為何人。
    5.依原告提出之78、79年間午○汽車修理廠之取款單所示（
      原證56號），斯時證人巳○○、辰○○都在職，而77年9
      月8 日取款單上有證人巳○○之簽名，79年1 月6 日的款
      單上有證人辰○○（即小貞）的簽名，而上開取款單皆有
      原告庚○○的簽名。另自原告提出之午○汽車修理廠83年
      之統一發票購票證（原證57號）可知斯時午○汽車修理廠
      之負責人仍為莊基順。是證人巳○○、辰○○所述午○汽
      車修理廠之經營及財務都是莊萬華所負責云云，均不實在
      。
（七）被告辯稱坐落桃園縣中壢市○○段27-2、29-13 地號土地
      （登記於被告己○○名下）及同地段25-3、27地號（原登
      記於訴外人莊順興名下，後因莊順興死亡而改登記予其繼
      承人卯○○、子○○、甲○○、丑○○、寅○○等人名下
      ）與原告主張之借名登記關係無關，原告亦未盡舉證責任
      無權主張云云。惟原告購得上開土地後，土地所有權狀原
      本一直都為原告所保管，被告對此從未爭執，並有莊萬華
      、莊劉官妹之的聲明書（原證8 號）可證，原告並在上開
      土地上增建午○汽車修理廠之廠房。而被告除為登記名義
      人外，對於前開土地之賣主是誰及以多少價金購買均不知
      悉，甚至連買賣私契及權狀原本都沒有，僅消極的以土地
      謄本之記載主張有前開土地之所有權。
（八）莊萬華於98年3 月9 日經行政院衛生署桃園療養院診斷有
      老年癡呆症並妄想現象後即無回診記錄，被告在未有任何
      醫療紀錄及佐證之下，空言辯稱莊萬華之病情好轉，故得
      於98年10月12日在公證人面前得為有意識能力之聲明，此
      與一般人的生活經驗嚴重不符。
（十）購買系爭土地之初確有要求被告壬○○、辛○○、己○○
      、癸○○及莊順興等5 人分別書立借名登記契約書，但因
      午○汽車修理廠於88年間發生火災，致放置於廠內之借名
      登記契約書遭大火燒毀，嗣後原告庚○○有請被告壬○○
      、辛○○、己○○、癸○○等人重新書立借名登記契約書
      ，惟遭彼等一再推託拒絕，故原告庚○○才會於93年2 月
      20日請莊萬華及莊劉官妹書立聲明書，以證明系爭土地確
      為原告所有。
（十一）被告雖於99年11月8 日之答辯狀中辯稱：被告癸○○曾
        以坐落桃園縣中壢市○○段29-5、55-7、60-5地號等3
        筆土地於90年2 月1 日向原告丁○○借貸100 萬元，並
        由原告丁○○之母莊黃新妹為借款之代理人，以前開土
        地設定最高限額抵押權360 萬元，再於97年12月26日以
        上述3 筆土地設定第2 順位抵押權，再加其所有坐落同
        地段27-1及29-1 2地號2 筆土地，共5 筆土地設定抵押
        權予訴外人徐周忽、宋傳盛，向其等借貸300 萬元，藉
        以證明被告癸○○係實質上所有權人云云。惟查：
      1.被告此一抗辯已於前案（即臺灣高等法院98年度重上字
        第571 號）中主張，，惟法院認不足以認定被告癸○○
        係實質上所有權人，是兩造應受爭點效之拘束。
      2.原告丁○○於99年4 月26日證稱：「借款的事情都是我
        母親在處理，我們是到我母親過世，96年3 月左右才知
        道此事。」等語，再據原告庚○○於臺灣高等法院98年
        度重上字第571 號拆除地上物等事件於法院證稱：「…
        70幾年的時候己○○要移民海外，媽媽打電話說要財力
        證明，要我拿兩張土地權狀給媽媽，這兩張就沒有拿回
        來，另外兩張（按：實際應為三張）是癸○○他因為要
        跟我弟媳莊基順的太太說要做生意，…我媽媽打電話給
        我說要我借他土地所有權狀當財力證明…其中癸○○借
        去的權狀有拿回來。」等語。因原告庚○○與莊基順一
        起創業、購買系爭土地在68至70年間，係未結婚之前的
        事，90年間莊基順死亡，原始所有權狀在原告庚○○手
        中，莊基順太太莊黃新妹及兒子丁○○並不十分明瞭莊
        基順生前創業情形，才讓被告癸○○以借名登記於其名
        下之土地設定抵押。事後因所有權狀被莊基順要回，被
        告癸○○於95年4 月27日謊報遺失補發權狀，則癸○○
        以補發之所有權狀再於96、97年設定抵押權向債權人借
        錢。換言之，當年購置土地時借名登記關係存在於原告
        庚○○、莊基順與被告壬○○、辛○○、己○○、癸○○及莊順興之間，且此為莊萬華及莊劉官妹所建議，原
        告丁○○及其母莊黃新妹當時並未參與，又非借名登記
        當事人，更未保管原始所有權狀或相關證據，自難期待
        原告丁○○或其母莊黃新妹必定知情，故不能據之推斷
        癸○○為實質上之所有權人。
二、被告抗辯稱：
（一）臺灣高等法院98年度訴字第571 號民事判決於本件並無爭
      點效之適用：
      按爭點效之適用，必須前後兩訴訟當事人同一，且前案就
      重要爭點之判斷非顯然違背法令，及當事人未提出新訴訟
      資料足以推翻原判斷等情形始足當之（最高法院99年度台
      上字第781 號判決意旨可參）。上開臺灣高等法院拆屋還
      地事件當事人為被上訴人即本件原告乙○○，本件原告為
      庚○○、乙○○、丁○○、戊○○、丙○○等5 人與臺灣
      高等法院98年度訴字第571 號之當事人不同；況上開臺灣
      高等法院98年度訴字第571 號判決本件被告敗訴理由之一
      ，竟以與土地是否有借名登記關係存在之利害關係人庚○○之證詞為斷，亦即上開判決係以同為主張兩造間是否存
      有借名登記契約之庚○○之證詞為據，前案庚○○為證人
      ，法院並據此為其有利判決，庚○○於本件再為原告，並
      以其前案為證人之判決作為爭點效之主張基礎，顯然本件
      原告利用前案為證人身分之判決作為本件當事人有利之基
      礎，足證前案實不足作為本件爭點效之主張。況本件當事
      人在鈞院97年度訴字第1679號交付帳冊案件中另提出原告
      庚○○於96年11月1 日簽立之協議書，原告庚○○簽立該
      協議書其主要目的即在解決「處理房地遷交汽車廠經營管
      理等相關事宜」，亦即若謂原告就系爭土地有所謂借名登
      記契約，則為何原告仍願意就系爭房地上之汽車廠經營管
      理問題簽立協議書？足證根本無原告所稱之借名契約關係
      存在，且更證明原告主張之午○汽車修理廠等均為家族事
      業無疑，原告主張係由其經營並賺取土地購買價金，實屬
      無據。
（二）原告主張原告庚○○與莊基順為真正所有權人，係因為兩
      造父母親強烈要求原告庚○○及莊基順2 人應借用其兄弟
      之名購買土地以分散經營風險，惟被告否認之。蓋若原告
      主張為真，則為何莊基順仍同為土地之登記名義人？既為
      防範經營風險，莊基順即不應為登記名義人？為何仍成為
      所有權人，甚至地上物亦登記為其所有，其死亡後並由其
      子女為繼承登記？此實反乎常情！況若真有借名登記之必
      要，登記予被告中之1 人即可達到目的，何需大費周章，
      特別分成系爭土地分為5 間店面（每人16尺，面臨縱貫路
      ），登記予被告等人，且每人面積均相同，亦即當時購入
      該土地約250 坪左右，只要由被告中1 人為登記名義人即
      可，何須再分割為平均之5 等分，再分由原告莊順基及莊
      基順向被告兄弟5 人借用姓名為登記之理？且系爭土地原
      告庚○○與訴外人莊基順2 人各與被告另5 位兄弟間（莊
      順興死亡後由卯○○等5 人繼承）有如何之借名關係？亦
      即原告庚○○與莊基順與被告兄弟間各就特定土地間如何
      成立借名登記關係？均未見原告舉證以實其說！實情是被
      告莊金蓮等之父親莊萬華、母親莊劉官妹購買系爭土地即
      是讓其兒子即被告等人（莊順興死亡後由其繼承人繼承）
      日後均有面臨縱貫路（即桃園縣中壢市○○路）之店面，
      做為日後事業發展之根基至為明確。又若土地為原告庚○○及莊基順所有，則莊基順於88年間病歿，為何關乎莊基
      順之權利如此重大之事件，莊基順之配偶莊黃新妹均不知
      情，甚至於90年間由被告癸○○向其配偶莊黃新妹借款10
      0 萬元，並提供系爭土地設定抵押權於莊黃新妹之子即原
      告丁○○之理？此實有悖於經驗法則而與事實不符，益證
      原告主張土地真正所有權人為原告庚○○與莊基順委無可
      採。
（三）被告一再主張午○汽車修理廠等公司，均為家族事業，並
      由兩造在公司任職，早在60幾年成立午○汽車修理部之負
      責人，即是兩造之父親莊萬華，兩造母親莊劉官妹並為實
      際掌理公司財產之人，此由早期員工薪資發放，均由莊劉
      官妹發放現金薪資，員工於領得薪資後，並在莊劉官妹之
      記事本簽名後，莊劉官妹並在員工領得薪資或相關費用後
      ，由莊劉官妹在記事本上欠上「完」字；又兩造之父親莊
      萬華確實為家族事業內3 家公司5 間工廠之實際負責人，
      此由申○汽車股份有限公司、午○汽車公司取款單傳票均
      由董事長莊萬華決行可證，莊萬華收受公司相關收入後，
      再交由莊劉官妹統一處理，包含支付員工薪資及相關款項
      等，午○汽車修理廠等公司事實上為兩造父母所有，並為
      實際經營者，兩造前均在家族事業內工作，並分別擔任不
      同職務，而原告庚○○前擔任午○汽車公司之廠長，然於
      92年8 月間，由董事長莊萬華、莊劉官妹直接公司，原本
      原告庚○○擔任之廠長職位，變更為高級技術顧問，並由
      當時總經理壬○○、副理蔡榮美接掌公司一切事務。足證
      ，原告庚○○主張其為午○汽車公司實際負責人，並因此
      賺錢購入系爭土地並借名登記於被告等人與事實不符而不
      可採。
（四）另有關本件系爭土地所有權歸屬及土地返還等事項，有莊
      萬華業經出具經公證人公證之「聲明暨確認書」，明確表
      示被告確係系爭土地之所有權人，且書立「土地返還同意
      書」同意返還土地予被告，有莊萬華所簽立而經公證之文
      書堪可證明，堪可證明。是本件系爭土地確屬被告所有，
      原告之請求實無理由。又此公證書係莊萬華親自於公證人
      面前，由公證人依職權探詢其意思自由及自主，且由公證
      人確認莊萬華確係意識清楚而得為意思表示，且可由公證
      人依法為公證後由公證人親為公證，是此揭公證書及所附
      之「土地返還同意書」等自均堪認係屬真實。
（五）本件土地與鈞院另案97年度訴字第445 號拆屋還地事件所
      涉土地並不相同，本件原告所請求被告己○○返還之桃園
      縣中壢市○○段27-2、29-13 地號土地，以及其等請求卯
      ○○、子○○、甲○○、寅○○、丑○○返還之桃園縣中
      壢市○○段25-3、27地號土地，與該另案毫無相涉，且原
      告就此四筆土地完全未提出任何證據可茲證明其等有請求
      被告返還土地之權利，此4 筆土地原告之主張及請求均無
      理由。
（六）系爭土地確係被告等人所有，絕非原告所稱之借名，參之
      被告癸○○曾以所有之坐落桃園縣中壢市○○段29-5、55
      -7、60-5地號等3 筆土地於90年2 月1 日向原告丁○○借
      貸100 萬元，由莊黃新妹（即原告乙○○、丁○○、戊○○、丙○○等人之母）為本件借款之代理人，以前開土地
      設定最高限額抵押權360 萬元，倘前開土地果若係原告庚○○及原告乙○○、丁○○、戊○○、丙○○等人之父莊
      基順所有，而僅係借名登記於被告等人名下，則當時莊黃
      新妹及原告乙○○、丁○○、戊○○、丙○○等人當時根
      本係同財共居，焉有不知借名登記一事之理，又豈可能同
      意被告癸○○以前開土地作為向其等借款之擔保？更何況
      被告癸○○另又於97年12月26日再以前開3 筆土地設定第
      2 順位再加其所有同地段27-1及29-12 地號2 筆，一共5
      筆土地設定抵押權予訴外人徐周忽、宋傳盛，向其借貸30
      0 萬元，而此2 次借款擔保設定，均未見原告乙○○、丁○○、戊○○、丙○○及其等之父莊基順、母莊黃新妹及
      原告庚○○有任何保留或反對，何以仍肯以「自己之財產
      」借款予被告癸○○？另按諸經驗法則，倘系爭土地如為
      原告所有，僅係借名登記於被告等人名下，則土地所有權
      狀應由原告保管方才合理，然被告癸○○等人既各自持有
      系爭之所有權狀，且可自行以系爭土地為擔保分別向原告
      丁○○及訴外人徐周忽、宋傳盛借款，而不須原告庚○○
      等人及莊基順之同意，其等更無任何表示異議或反對等情
      ，益可證被告等人確係系爭土地之真正所有權人殆屬無疑
      。
（七）又系爭土地之地價稅均由被告等5 人所繳納，且表徵系爭
      土地之所權狀，亦均由被告等人所持有，原告手上並未執
      有，其等所主張系爭土地係借名登記予被告等人名下等情
      ，毫無任何證據以茲證明，所言委無足採。
（八）又倘系爭土地確係借名登記，依常理原告庚○○及原告乙○○、丁○○、戊○○、丙○○等人之父莊基順在莊順興
      死亡後必會積極要求莊順興之繼承人將土地過戶，或要求
      書立明確且具公信力之契據以資證明及保障，然而無論係
      原告庚○○或莊基順對於被告卯○○及其子女繼承莊順興
      之土地毫無任何異議，何況卯○○等人繼承土地已有10幾
      年之久，原告乙○○、丁○○、戊○○、丙○○等人之父
      莊基順及原告庚○○更無任何意見，尤可佐證
      本件絕非借名登記。
（九）系爭土地係由莊萬華、莊劉官妹出面洽談，第1 次買賣價
      款（支票）亦係莊劉官妹所開之情，業經證人余聲  於另
      案即鈞院97年度訴字第445 號拆屋還地事件第一審時到庭
      結證屬實，既係莊萬華、莊劉官妹所出面洽談，又係莊劉
      官妹開立支票，顯見系爭土地並非如原告所稱係庚○○、
      莊基順所購買。
（十）再依鈞院97年度訴字第445 號拆屋還地事件第一審被證16
      號買賣契約所示，土地買受人為被告壬○○、辛○○、己○○及被告卯○○之配偶莊順興、及原告原告乙○○、丁○○、戊○○、丙○○等人之父親莊基順等5 人，實際簽
      立契約之買受人為被告壬○○、己○○及被告卯○○之配
      偶莊順興（辛○○由己○○代理、莊基順由壬○○代理）
      ，買賣標的為「自座落桃園縣中壢市○○段60地號土地分
      割5 間約250 坪之土地」，另登記名義人為除莊基順變成
      癸○○外，餘均為契約買受人（即被告壬○○、己○○、
      辛○○、及被告卯○○配偶莊順興），可見被告壬○○、
      辛○○、己○○及被告( 卯○○) 配偶莊順興均為買賣契
      約買受人，之後被告壬○○、辛○○、己○○、莊順興亦
      以其等名義登記為所有權人，合於一般買賣之常情。原告
      所稱被告壬○○等人僅係借名登記人乙節，被告否認之。
（十一）午○汽車修理廠建物事實上確係莊萬華所出資興建，興
        建當時係因莊萬華尚有債務糾紛，怕遭債權人追索，乃
        以莊基順名義興建，事實上午○汽車修理廠係莊萬華所
        設立，因此，於莊基順死亡後，負責人即還原登記為莊
        萬華；甚且自鈞院97年度訴字第1679號請求交付帳冊案
        件中可知，莊萬華曾於95年3 月間辦理午○汽車修理廠
        股權出資轉讓予被告，莊萬華並證稱因兩造都是兒子，
        且都在同一公司一起做，這樣分比較公平等情，若非莊
        萬華係實際出資之人，豈可能於莊基順死亡後，未由其
        法定繼承人繼承或由原告庚○○為負責人，反而登記予
        當時業已高齡75歲之莊萬華？嗣莊萬華又基於兒子間之
        公平而將股權出資轉讓予被告？凡此在在可證明莊萬華
        確係午○汽車修理廠之實際原始出資人無訛。
（十二）午○汽車修理部設立之時先進入修理廠工作有原告庚○○、莊基順、被告己○○、莊順興，其後被告辛○○、
        癸○○、壬○○陸續至修車廠一起工作，修車廠之業務
        及財務，係由父母莊萬華、莊劉官妹掌管，而本件系爭
        土地係父母決定購買給被告等人，並非原告庚○○所謂
        之借名登記。
（十三）證人張洪財證稱午○汽車修理廠為庚○○、莊基順所出
        資設立云云，實無可採。蓋，證人張洪財本即跟隨原告
        張訓基學習板金，板金部門由原告莊順基負責，板金部
        門員工自聽命於原告庚○○，是證人張洪財認定大老闆
        為庚○○、二老闆為莊基順僅因其為午○汽車公司板金
        部員工，所接觸之業務亦僅限於板金部之業務，對於板
        金部之業務認定老闆自屬為其學徒相稱，是其證詞不足
        以證明午○汽車公司老闆為庚○○、莊基順。至證人王
        玉年雖證稱：伊係向莊黃新妹（即莊基順太太）支領薪
        資，支票亦係由莊黃新妹保管、開立等語。惟查，午○
        公司所有帳目含收入及請款，均由莊劉官妹為之，莊黃
        新妹處理公司收支業務，亦僅限初步階段，仍無法證明
        莊黃新妹有決定午○公司收入支出之權限。
（十四）並聲明：(1) 原告之訴及假執行之聲請均駁回。(2) 如
        受不利判決，願供擔保請准宣告免為假執行宣告。
三、本件原告主張坐落桃園縣中壢市○○段24-1、25、29-1、29
    -2、29-3、29-4、29-5、55-3、55-4、55-5、55-6 、55-7
    、60-1、60-2、60-3、60-4、60-5地號等17筆土地（如附表
    編號1 、2 、6 至10、12至21），係原告庚○○與莊基順於
    68年間以700 萬元之價格（實際付款之買賣價金為6,987,75
    0 元）向訴外人余聲  、余美園2 人購買，並由原告庚○○
    之配偶吳麗玉（原名：吳枝女）以臺灣土地銀行支票存款帳
    戶，所簽發之支票支付其中之買賣價金共6,384,000 元（即
    68 年7月3 日支付頭期款200 萬元、68年8 月15日支付第2
    期款260 萬元、69年3 月24日支付尾款100 萬元、70年5 月
    31日支付尾款78萬4,000 元），因原告庚○○與莊基順之父
    莊萬華、母莊劉官妹強烈要求應借其兄弟之名義購買，原告
    庚○○與莊基順遂以其2 人胞弟即被告己○○、壬○○、辛○○、癸○○及莊順興名義購買，並借名登記於渠等5 人名
    下；嗣後10年間，原告庚○○及訴外人莊基順2 人又以上開
    相同之方式，陸續購買上開17筆土地附近之同地段25-3、27
    （如附表編號3 、4 ）、27-1、27-2（如附表編號5 ）、29
    -1 2、29-13 （如附表編號11）、29-18 、29-19 、29-20
    、29-21 、29-23 、55-14 、55-15 、60 -14、60-15 地號
    等15筆土地，並將前開15筆土地亦分別借名登記於被告己○○、壬○○、辛○○、癸○○及莊順興等5 人之名下。惟因
    上開32筆土地中已有部分遭被告出售予第三人並完成土地移
    轉登記，故原告僅就仍登記於被告等人名下如附表所示之21
    筆土地以本件起訴狀繕本之送達為終止借名登記之意思表示
    ，並請求被告將如附表所示之21筆土地分別回復登記為原告
    所有等語。被告則以前開32筆土地均係原告庚○○、莊基順
    及被告己○○、壬○○、辛○○、癸○○與莊順興之父莊萬
    華、母莊劉官妹所購買，其目的係為讓其子日後均有面臨縱
    貫路之店面，以做為日後事業發展之根基等語，資為抗辯。
四、是本件之爭執點為被告己○○、壬○○、辛○○、癸○○與
    莊順興是否僅為如附表所示21筆土地之借名登記者？經查：
（一）按「民事訴訟法第四百條第一項規定確定判決之既判力，
      惟於判決主文所判斷之訴訟標的，始可發生。若訴訟標的
      以外之事項，縱令與為訴訟標的之法律關係有影響，因而
      於判決理由中對之有所判斷，除同條第二項所定關於抵銷
      之情形外，尚不能因該判決已經確定而認此項判斷為有既
      判力。又學說上所謂之爭點效，係指法院於確定判決理由
      中，就訴訟標的以外當事人所主張之重要爭點，本於當事
      人辯論之結果已為判斷時，除有顯然違背法令，或當事人
      已提出新訴訟資料足以推翻原判斷之情形外，於同一當事
      人就與該重要爭點有關所提起之他訴訟，不得再為相反之
      主張，法院亦不得作相反之判斷，以符民事訴訟法上之誠
      信原則而言。是爭點效之適用，必須前後兩訴訟當事人同
      一，且前案就重要爭點之判斷非顯然違背法令，及當事人
      未提出新訴訟資料足以推翻原判斷等情形始足當之。」最
      高法院97年度台上字第2688號判決意旨可參。查，臺灣高
      等法院98年度重上字第571 號拆除地上物等事件中法院雖
      已就與本件相同之坐落桃園縣中壢市○○段24-1、25、29
      -1、29-2、29-3、29-4、29-5、55-3、55-4、55-5、55-6
      、55-7、60-1、60-2、60-3、60-4、60-5地號等17筆土地
      判斷前開17筆土地係本件原告庚○○與訴外人莊基順出資
      購買並借名登記為被告己○○、壬○○、辛○○、癸○○
      與訴外人莊順興之名義（見本院卷一第223 頁至第228 頁
      ），惟前開案件之當事人之一即上訴人雖與本件被告同一
      ，但被上訴人僅有乙○○一人，與本件原告並不相同，臺
      灣高等法院上開事件中之前開關於借名登記事項之判斷，
      於本件自無爭點效之適用，合先敘明。
（二）依原告提出之不動產買賣契約書所載（見本院98年度補字
      第355 號卷第18頁至第20頁），前開忠義段24-1、25、29
      -1、29-2、29-3、29-4、29-5、55-3、55-4、55-5、55-6
      、55-7、60-1、60-2、60-3、60-4、60-5地號等17筆土地
      每坪之買賣價格28,000元，17筆土地之全部面積為249.56
      坪（計算式：22＋12＋111 ＋134 ＋117 ＋101 ＋85＋13
      ＋13＋13＋13＋13＋7 ＋18＋35＋51＋67＝825 平方公尺
      ，1 平方公尺為0.3025坪），買賣價金精算為6,987,750
      元，買賣契約粗估為250 坪，作價700 萬元。其中以臺灣
      土地銀行支票存款帳號「1465」所簽發支票支付者，有68
      年7 月3 日交付之頭期款支票200 萬元、68年8 月15日交
      付之第二期款支票260 萬元（200 萬元、60萬元）、69年
      3 月24日支票100 萬元、70年5 月31日之尾款支票784,00
      元，此有原告提出之不動產買賣契約書影本1 份、收據影
      本3 紙為證（見本院98年度補字第355 號卷第18頁至第22
      頁），合計由前揭帳號「1465」支票帳戶支付前開17筆土
      地之價款共為6,384,000 元，而前開臺灣土地銀行支票存
      款帳號「1465」係原告庚○○之配偶吳麗玉（即吳枝女）
      所有等情，復有原告提出之臺灣土地銀行存款餘額證明書
      影本1 紙在卷可參（見本院卷一第175 頁）。又依74年6
      月3 日民法親屬編修法前之規定，吳麗玉之支票存款為原
      告庚○○夫妻之聯合財產，再依修正前民法第1017條第2
      項規定，上開支票存款推定為原告庚○○所有。是原告主
      張前開17筆土地係由原告庚○○與莊基順出資購買等語，
      洵堪認定。
（三）莊萬華是否有資力購買如附表編號1 、2 、6 至10、12至
      21所示之前開17筆土地？
    1.莊萬華繼承自先祖之土地，於53年間遭臺灣新竹地方法院
      查封拍賣，由訴外人宋習盛拍定，此有原告提出之土地登
      記簿謄本附卷可參（見本院卷一第66頁至第130 頁）；又
      莊萬華當時簽發之支票退票金額高達72,320元，並積欠民
      間借款8 千元，欠莊松夫6 、7 千元，積欠莊訓財蓬萊谷
      7,500 台斤等情，亦有原告提出之遭拒絕往來之支票影本
      多紙、共同連帶借用證書影本4 紙、本院97年度訴字第44
      5 號98年4 月2 日言詞辯論筆錄影本1 份、連帶糧食谷借
      用證書影本1 份為憑（見本院卷一第132 頁至第145 頁、
      第151 頁、第153 頁、第154 頁），另證人劉貞寶於本院
      97年度訴字第445 號拆除地上物等事件中，於98年4 月2
      日亦證稱：莊萬華之祖產被法拍、事業不順去坐牢等語（
      見本院卷一第150 頁）。
    2.莊萬華於本院97年度訴字第1679號請求交付帳冊事件中到
      庭證述：伊於48年間生意失敗，所有財產都被拍賣掉，是
      大兒子庚○○先出去學修車，58年間開設修車廠的錢都是
      大兒子庚○○、二兒子莊基順出資的，其他兒子都沒有出
      錢，其亦未向他人借錢開修車廠，庚○○只是借用渠之名
      義登記為負責人，實際上其並未出資，渠之所以於95 年3
      月辦理股權出資轉讓予原告（即本件被告壬○○、辛○○
      、己○○、癸○○），係因兩造都是兒子，且都在同一公
      司一起做，這樣分比較公平等語（見本院卷一第286 頁）
      。
    3.綜上，以民國48年之國民所得平均值僅4,846 元，60年至
      70年國民所得平均值計496,449 元（見本院卷一第163 頁
      、第176 頁、第177 頁）觀之，莊萬華既積欠上述大筆債
      務，迄68年當無資力購買前開17筆土地。另依原告提出之
      由宋習盛出具之收據所示，莊萬華前積欠之債務由庚○○
      清償，並由其買回土地（見本院卷一第131 頁），益證莊
      萬華確實無購買前開17筆土地之財力。
    4.雖證人余聲  於本院97年度訴字第445 號拆除地上物等事
      件中，於98年4 月2 日出庭證稱：購買土地時係原告庚○○之母親莊劉官妹簽發吳麗玉之支票云云（見本院卷一第
      148 頁），惟原告庚○○於臺灣高等法院98年度重上字第
      571 號拆除地上物等事件中亦到庭證稱：伊會將所賺得之
      錢財交由母親保管等語（見本院卷一第225 頁第17行、第
      18行），而莊劉官妹亦曾於93年2 月28日書立聲明書，內
      容略謂：「吾夫莊萬華生意失敗後，家中很窮，所以吾子
      庚○○從小學畢業後就出外當學徒，學成後庚○○更帶著
      莊基順一同到台北打拼事業，並將他們多年所賺的錢交由
      本人代為保管……我先後替他們買了中壢市午○汽車修理
      廠及修理廠對面的鈑金廠土地。那些土地雖然登記庚○○
      其他幾個弟弟的名字，但也只是暫時借用他們的名字而已
      ，因為錢是庚○○跟莊基順賺的……」等語（見本院98年
      度補字第355 號卷第27頁）。綜上，前開17筆土地確係原
      告庚○○與訴外人莊基順出資購買，莊萬華斯時已無財力
      可購買，是證人余聲  之證詞，並不足以證明上開17筆土
      地係莊萬華出資所買，被告辯稱上開17筆土地係莊萬華出
      資購買云云，不足採信。
（四）午○汽車修理廠之實際所有人究為庚○○、莊基順2 人，
      或者莊萬華？
    1.莊萬華於本院97年度訴字第1679號請求交付帳冊事件中到
      庭證述：伊於48年間生意失敗，所有財產都被拍賣掉，是
      大兒子庚○○先出去學修車，58年間開設修車廠的錢都是
      大兒子庚○○、二兒子莊基順出資的，其他兒子都沒有出
      錢，其亦未向他人借錢開修車廠，庚○○只是借用渠之名
      義登記為負責人，實際上其並未出資，渠之所以於95 年3
      月辦理股權出資轉讓予原告（即本件被告壬○○、辛○○
      、己○○、癸○○），係因兩造都是兒子，且都在同一公
      司一起做，這樣分比較公平等語（見本院卷一第286 頁）
      ；莊萬華於臺灣高等法院98年度重上字第571 號拆除地上
      物等事件中，於98年2 月10日訊問時自承93年2 月20日聲
      明書（見本院卷二第37頁）係其所書寫，該聲明書內載：
      「吾子庚○○與莊基順本共同經營午○汽車修理廠，民國
      91年為配合監理站車輛代檢業務的規定要求，吾子庚○○
      另出資成立莊午○汽車修理廠有限公司，並借本人名義登
      記為公司負責人，因本人實際並無任何出資，也未負業務
      經營，所以本人無權對公司之股份及營運有任何處分行為
      。」等文字（見本院卷一第226 頁）。又莊劉官妹曾於93
      年2 月28日書立聲明書，內容略謂：「吾夫莊萬華生意失
      敗後，家中很窮，所以吾子庚○○從小學畢業後就出外當
      學徒，學成後庚○○更帶著莊基順一同到台北打拼事業，
      並將他們多年所賺的錢交由本人代為保管……我先後替他
      們買了中壢市午○汽車修理廠及修理廠對面的鈑金廠土地
      。那些土地雖然登記庚○○其他幾個弟弟的名字，但也只
      是暫時借用他們的名字而已，因為錢是庚○○跟莊基順賺
      的……」等語（見本院98年度補字第355 號卷第27頁）。
      另參之原告庚○○係39年9 月17日出生、莊基順係40 年9
      月22日出生、被告壬○○係47年6 月2 日出生、被告辛○○係48年6 月10日出生、被告己○○係41年12月13 日 出
      生、被告癸○○係49年12月1 日出生，則原告主張因莊萬
      華經商失敗，原告庚○○國小畢業未升學就去汽車修理廠
      當學徒幫忙家計，則其13、14歲當學徒，至58年學成創業
      與訴外人莊基順成立午○汽車修理部，尚符合當時台灣之
      情況，即由長子幫助父母扶養年幼之弟弟，斯時原告庚○○已19歲，莊基順已18歲，其2 人在外工作多年，有能力
      設立午○汽車修理部，尚無不合理之處。
    2.另參酌本院97年度訴字第1679號請求交付帳冊事件確定判
      決第6 頁之（三）亦認定：「兩造均不爭執係因於91年間
      ，汽車代檢業務基於法令變更須係登記有案之公司始得繼
      續經營，故乃於91年6 月17日向主管機關申請在中壢午○
      汽車修理廠之原址設立登記『莊午○公司』，亦即由獨資
      之午○汽車修理廠變更組織為莊午○公司，斯時並無另行
      出資，莊午○公司業務係完全承接自獨資之午○汽車修理
      廠之事實；參以，莊午○公司在91年6 月17日於經濟部中
      部辦公室設立登記時所提出之『股東繳納股款明細表』，
      其上記載資本額100 萬元之資金存款銀行帳戶為『華南商
      業銀行平鎮分行』，經核對該戶名為莊午○汽車修理廠有
      限公司籌備處之華南銀行活期存款存摺，於91年6 月11日
      存入100 萬元，而被告所提出戶名為酉○汽車修理廠之交
      通銀行存摺，在同日（96年6 月11日）亦有支出現金100
      萬元之交易記錄，足見莊午○公司之設立資金並非兩造之
      父莊萬華之資產。」等語（見本院卷一第287 頁）。
    3.綜上，原午○汽車修理廠之實際所有人和經營權人既為原
      告庚○○與莊基順，則屬同一主體人格延續之莊午○公司
      ，其實際經營權人應亦為原告庚○○與莊基順，而非登記
      名義人莊萬華。至證人巳○○於99年11月8 日雖到庭證稱
      ：午○汽車修理廠之財務係由莊劉官妹、莊萬華負責，支
      票亦係由其2 人保管，並由莊萬華負責開立支票云云（見
      本院卷二第179 頁背頁、第180 頁），證人辰○○亦於同
      日到庭證稱：莊萬華每天會來公司收取現金，並將開好要
      付款給材料商之支票拿來公司，薪水係由莊萬華、莊劉官
      妹發放云云（見本院卷二第181 頁背頁、第182 頁背頁）
      ，惟其2 人亦均證稱：伊並不知道午○汽車修理廠係何人
      出資興建等語，是其等2 人之證述至多僅能證明午○汽車
      修理廠之財務係由莊劉官妹、莊萬華負責而已，並不能證
      明午○汽車修理廠之實際負責人係莊萬華。是被告辯稱午
      ○汽車修理廠等公司、商號之負責人係莊萬華云云，不足
      採信。
（五）被告雖另提出經公證之莊萬華於98年10月12日出具之聲明
      暨確認書、土地返還同意書（見本院卷一第186 頁、第19
      0 頁至第191 頁），欲證明前開17筆土地係莊萬華、莊劉
      官妹出資購買而贈與給被告壬○○、辛○○、己○○、癸○○與莊順興等人，並同意將上開17筆土地上之地上物拆
      除後，將上開17筆土地返還被告等人。惟經本院依職權向
      行政院衛生署桃園療養院調取莊萬華之病歷資料，依病歷
      所示，莊萬華之三子即被告己○○於98 年2月26日攜同莊
      萬華前往行政院衛生署桃園療養院就診時，向醫生表示：
      莊萬華這1 年來記憶退化嚴重，早晚時間分不清楚，常坐
      著發呆，偶會對窗外自語，對家人、孫子名字記不清楚。
      常表示錢被偷，猜疑嚴重等，並經醫師診斷為「初老年期
      癡呆症併妄想現象」（見本院卷一第254 頁、第256 頁）
      ，實難信莊萬華在罹患「初老年期癡呆症併妄想現象」後
      於98年10月12日能在公證人前面清楚表達其內心之真意並
      瞭解前開聲明暨確認書及土地返還同意書之內容後簽名出
      具聲明暨確認書及土地返還同意書。是被告所提出之前開
      聲明暨確認書及土地返還同意書並不足用以證明前揭17筆
      土地係莊萬華、莊劉官妹所購買。
（六）至於其餘坐落桃園縣中壢市○○段25-3、27、27-2、29-1
      3 地號等4 筆土地（如附表編號3 、4 、5 、11），原告
      雖未能提出出資購前開4 筆土地之資金證明，惟觀諸上開
      （二）至（四）之說明，莊萬華因經商失敗，對外積欠眾
      多債務，實已無財力購買前開4 筆土地，反觀原告庚○○
      國小畢業未升學就去汽車修理廠當學徒幫忙家計，至58年
      學成創業與莊基順成立午○汽車修理部，並於經營事業有
      成後出資購買前揭之17筆土地以興建廠房做經營午○汽車
      修理廠使用。二者相互比較後，原告庚○○與莊基順顯然
      較有財力購買前開4 筆土地。是原告主張上開4 筆土地係
      原告庚○○與莊基順出資購買後，借名登記在被告壬○○
      、辛○○、己○○、癸○○與莊順興名下等語，應堪採信
      ；至被告辯稱上開4 筆土地亦係莊萬華、莊劉官妹出資購
      買云云，委無可採。
（七）綜上所述，如附表所示之21筆土地確係原告庚○○與莊基
      順出資購買並借被告己○○、壬○○、辛○○、癸○○與
      莊順興等5 人之名義，將如附表所示之21筆土地登記在被
      告己○○、壬○○、辛○○、癸○○與莊順興之名下。
五、按「稱『借名登記』者，謂當事人約定一方將自己之財產以
    他方名義登記，而仍由自己管理、使用、處分，他方允就該
    財產為出名登記之契約，其成立側重於借名者與出名者間之
    信任關係，在性質上應與委任契約同視，倘其內容不違反強
    制、禁止規定或公序良俗者，固應賦予無名契約之法律上效
    力，並類推適用民法委任之相關規定。」（最高法院98年台
    上字第76號判決意旨可參）。次按當事人之任何一方，得隨
    時終止契約。民法第549 條第1 項定有明文。查本件原告主
    張以本件起訴狀繕本之送達為終止借名登記之意思表示，而
    本件起訴狀繕本分別於98年10月1 日送達被告壬○○、己○○、癸○○、子○○、卯○○、甲○○、丑○○、寅○○，
    98年10月6 日寄存送達被告辛○○（98年10月6 日寄存送達
    桃園縣政府警察局中壢分局龍興派出所，經10日生效），此
    有送達證書9 紙附卷可稽（見本院卷一第19頁至第27頁），
    是本件借名登記關係於本件起訴狀繕本最後送達被告辛○○
    時即98年10月16日即發生終止效力。
六、綜上所述，原告主張兩造間之借名關係業經終止，並請求被
    告等人將如附表所示之21筆土地並如主文第1 項至第5 項所
    示，分別回復登記予原告等人，即有理由，應予准許。
七、原告陳明願供擔保，聲請宣告假執行，被告亦陳明願預供擔
    保聲請免為假執行，經核均無不合，爰分別酌定相當擔保金
    額准許之。
八、本件事證已臻明確，兩造其餘之主張、陳述及攻擊防禦方法
    與證據，經本院斟酌後，認與本件判決結果不生影響，爰不
    一一加予論列，附此敘明。
九、據上論結，本件原告之訴為有理由，依民事訴訟法第78條、
    第85條第1 項，第390 條第2 項、第392條，判決如主文。
中　　華　　民　　國　　100 　年　　1 　　月　　26　　日
                        民事第二庭  法　官　高明德
以上正本係照原本作成。
如對本判決上訴，須於判決送達後 20 日內向本院提出上訴狀。
如委任律師提起上訴者，應一併繳納上訴審裁判費。
中　　華　　民　　國　　100 　年　　1 　　月　　27　　日
                                    書記官　崔青菁
